臺灣桃園地方法院刑事裁定
  111年度聲字第507號
聲明異議人
即  受刑人  游嘉豪



上列聲明異議人即受刑人因詐欺案件，對於臺灣桃園地方檢察署
檢察官執行之指揮命令（111年1月27日桃檢維壢111執沒266字第
1119010927號），聲明異議，本院裁定如下：
    主  文
聲明異議駁回。
    理  由
一、聲請意旨略以：受刑人甲○○經臺灣桃園地方檢察署檢察官以
    111年1月27日桃檢維壢111執沒266字第1119010927號執行命
    令（下稱本案執行命令）扣押受刑人於法務部矯正署新竹監
    獄（下稱新竹監獄）內之保管金與勞作金，然行政執行法第
    26條準用強制執行法第115條第1項、第2項等規定，係規範
    有收入債務人之執行規定，若非有收入如工作所得，即不可
    對之執行；又依行政執行法第37條規定，執行債務人財產應
    符合比例原則。而本案執行命令所執行之標的包含受刑人祖
    母寄予受刑人供日常生活所用之保管金，並非受刑人工作所
    得，本不可執行，且依比例原則，亦應予酌留。爰對本案執
    行命令聲明異議。
二、按沒收之裁判，應依檢察官之命令執行之；前項命令與民事
    執行名義有同一之效力；前條裁判之執行，準用執行民事裁
    判之規定，刑事訴訟法第470條第1項前段、第2項、第471條
    第1項定有明文，故檢察官執行沒收裁判時，應準用強制執
    行法之相關規定。而監獄為受刑人保管之保管金及勞作金，
    性質上均屬受刑人對於監獄之債權，於法並無不得執行之情
    事，惟為兼顧受刑人在監執行之生活所需，仍宜依強制執行
    法有關規定，酌留受刑人在監獄生活所需之金錢。又「為維
    護受刑人身體健康，監獄應供給飲食，並提供必要之衣類、
    寢具、物品及其他器具」、「罹患疾病經醫師評估認需密切
    觀察及處置之受刑人，得於監獄病舍或附設之病監收容之」
    、「受刑人受傷或罹患疾病，有醫療急迫情形，或經醫師診
    治後認有必要，監獄得戒送醫療機構或病監醫治」，為民國
    109年7月15日修正施行監獄行刑法第46條第1項、第58條、
    第62條第1項所明定。是受刑人在監獄之給養及醫治，已由
    國家負擔，受刑人所需者應僅小額支出，於酌留所謂「生活
    所必需者」，亦當以此度量始為妥適。從而，檢察官指揮執
    行沒收，就受刑人勞作金及保管金等財產，倘已兼顧其在監
    執行生活所需，而依強制執行法相關規定意旨，酌留受刑人
    在監獄生活所需定額金錢者，除部分人員具特殊原因或特殊
    醫療需求等因素，允以個別審酌外，即難謂有何不當（最高
    法院110年度台抗字第1415號裁定意旨參照）。又依據法務
    部矯正署所研議「在監（所）收容人受清償債權執行須酌留
    醫療及生活必需費用額度及標準」意見，該署審酌矯正機關
    給養供應情形、收容人購置生活必需品、全民健康保險就診
    部分負擔及性別生理需求等因素，認強制及行政執行機關除
    應依法個別審酌部分收容人具特殊原因、醫療需求等因素外
    ，建議收容人每月在監基本生活需用金額為3000元，此有該
    署107年6月4日法矯署勤字第10705003180號函在卷可參。是
    以，檢察官指揮執行沒收，就受刑人保管金及勞作金等財產
    ，若已兼顧受刑人在監執行生活所需，而依強制執行法相關
    規定意旨，酌留受刑人在監獄生活所需定額金錢者，除部分
    人員具特殊原因或特殊醫療需求等因素，允個別審酌外，即
    難謂有何不當。
三、經查：
　㈠受刑人因詐欺案件，經本院以108年度金訴字第160號判決判
    處罪刑，並宣告沒收、追徵受刑人該案犯罪所得新臺幣（下
    同）10萬0,600元確定；嗣臺灣桃園地方檢察署檢察官就該
    案未扣案之犯罪所得，核發本案執行命令，於每月酌留3,00
    0元生活所需費用後，扣押並收取受刑人於新竹監獄內之保
    管金與勞作金等情，有前開判決、臺灣高等法院被告前案紀
    錄表、本案執行命令在卷可稽，則檢察官依據前開確定判決
    執行追徵受刑人之犯罪所得，自屬有據。
　㈡受刑人雖以前詞對本案執行命令聲明異議，然受刑人對於監
    所之保管金債權，依前開實務見解意旨，於法並無不得執行
    之情事，受刑人誤解法令認受刑人要有如工作所得等「收入
    」方可執行，顯屬誤解法令，此部分主張自屬無據；而本案
    執行命令既已按月保留3,000元作為受刑人之生活費用，且
    受刑人係在監執行，其日常膳宿及基本醫療均由監所提供，
    當無生活陷入困頓之虞，受刑人亦未具體指明有何特殊原因
    或醫療需求，致應提高酌留生活費用必要之情形，揆諸上開
    說明，前開執行並未逾越必要限度或不符比例原則之情事，
    自無不當或違法可言。
　㈢綜上所述，檢察官以本案執行命令對受刑人於新竹監獄之保
    管金執行追徵，並無違法或不當，受刑人徒憑前揭情詞聲明
    異議，自無理由，應予駁回。
四、應依刑事訴訟法第486 條，裁定如主文。
中　　華　　民　　國　　111 　年　　4 　　月　　19　　日
                  刑事第十三庭  法  官  郭鍵融
以上正本證明與原本無異。
如不服本裁定，應於裁定送達後5 日內向本院提出抗告狀。
　　　　　　　　　　　　　　　  書記官　楊育燕
中　　華　　民　　國　　111 　年　　4 　　月　　21　　日